【裁判字號】    98,抗,20
【裁判日期】    981230
【裁判案由】    拍賣抵押物
【裁判全文】
臺灣宜蘭地方法院民事裁定                98年度抗字第20號
抗  告  人  午○○
            寅○○
            辛○○
            己○○
            癸○○
            乙○○
            壬○○
            甲○○
            卯○○
            丙○○
            辰○○
            巳○○
上  二  人
法定代理人  蔡俊杰
抗  告  人  丁○○
            子○○
            丑○○
            戊○○
            庚○○
相  對  人  勝德資產管理股份有限公司
法定代理人  未○○
上列當事人間拍賣抵押物事件，抗告人對於民國98年5月18日本
院98年度司拍字第58號所為裁定，提起抗告，裁定如下：
    主  文
抗告駁回。
抗告程序費用新台幣壹仟元由抗告人負擔。
    理  由
一、抗告意旨略以：
(一)、抗告人午○○、辛○○、戊○○、寅○○、乙○○、癸○○
    、己○○、壬○○、甲○○、卯○○、丁○○、子○○、丑
    ○○、辰○○、巳○○部分：相對人所指債務皆為第三人鄉
    源建設股份有限公司（下稱鄉源公司）及許光雄私人借貸關
    係，應與抗告人無關，抗告人皆屬受害人，有權維護個人權
    益，故提起本件抗告。
(二)、抗告人丙○○部分：伊於民國81年間購買龍鳳大第預售屋，
    於房屋完工前夕建商捲款潛逃，因水電無法接通，因此無法
    交屋。
(三)、抗告人庚○○部分：其於82年4月18日向第三人鄉源公司購
    買宜蘭縣宜蘭市○○段4221建號（即宜蘭市○○路38巷97弄
    11號4樓）之房屋連其持份之土地，簽有預定買賣契約書，
    並已於84年7月31日取得原房地之房屋產權完畢。嗣於95年1
    月5日原抵押權人即債權人許光雄將其債權與抵押權讓與第
    三人聖泰資產管理股份有限公司，再於97年5月16日將該債
    權與抵押權讓與相對人，並辦妥抵押權移轉登記，前述95年
    1月5日及97年5月16日之債權與抵押權轉讓，係於抗告人84
    年7月31日取得房屋產權之後，抗告人對於上開2次債權與抵
    押權讓與應受合法之通知，以主張相關之權利，故該等債權
    與抵押權之讓與顯不合法，故相對人聲請拍賣亦不合法，爰
    依法提起抗告，請求廢棄原裁定。
二、按抵押權人，於債權已屆清償期，而未受清償者，得聲請法
    院，拍賣抵押物，就其賣得價金而受清償，民法第873條定
    有明文。次按抵押權人聲請拍賣抵押物之裁定，係屬非訟事
    件，祗須其抵押權已經依法登記，並依登記之清償期業已屆
    滿而未受清償時，法院即應為准許拍賣抵押物之裁定，如對
    於此項法律關係有爭執者，應由有爭執之人提起訴訟，以求
    解決，不得僅依抗告程序聲明其有爭執，並據為廢棄拍賣裁
    定之理由（最高法院58年台抗字第524號、51年台抗字第269
    號判例意旨可資參照）。易言之，法院所為准駁拍賣抵押物
    之裁定，屬非訟事件裁定，無確定實體法上法律關係存否之
    性質，於債權及抵押權之存否，亦無既判力，為裁定之法院
    僅就抵押權人提出有關抵押權之文件為形式上之審查，無從
    審酌屬於實體上法律關係之事由，抗告法院亦僅得就拍賣抵
    押物事件為形式審查，不得審酌抗告人關於實體事項之抗辯
    。又按不動產所有人於設定抵押權後，將不動產讓與他人，
    其抵押權不因此受影響，亦為民法第867條所明定，故抵押
    債權屆期未受清償時，抵押物縱已移轉第三人所有，債權人
    仍得追及行使抵押權。
三、本件相對人主張已合法受讓第三人許光雄對於其債務人即第
    三人鄉源公司之債權新台幣（下同）7,800萬元，及原裁定
    主文（附表）所示之不動產上所設定抵押權，且經依法登記
    ，該債權又已屆清償期而未受清償，有相對人提出之土地建
    築改良物抵押權移轉變更契約書影本、他項權利證明書影本
    、其他約定事項影本、土地及建物登記第二類謄本、本票影
    本、存證信函影本、債權讓與聲明書等件可證，原裁定據以
    准許相對人拍賣抵押物之聲請，即無不當。抗告人等雖辯以
    其等非債務人，實際上乃為受害人，及債權讓與未通知抗告
    人，故應廢棄原裁定云云。惟不動產所有人於設定抵押權後
    ，將不動產讓與他人，其抵押權不因此受影響，民法第867
    條定有明文，已如前述，是縱鄉源公司於設定本件抵押權後
    ，將抵押權效力所及之部分不動產分別移轉為抗告人所有，
    依前揭法條規定，其抵押權並不受影響，相對人自得行使之
    。又本件抵押權所擔保者乃第三人鄉源公司之債務，而非抗
    告人之債務，且抵押權之轉讓依法本即無通知抵押物所有人
    之必要，故抗告上開抗告理由，縱係屬實，亦不影響相對人
    行使本件抵押權之合法性。況拍賣抵押物裁定所載債權債務
    之金額，並無實體上之既判力，有如前述，本件抗告人所持
    之抗告理由，核屬實體事項之爭執，則依首開說明，另行起
    訴以求解決，尚非本件非訟程序所得審酌。從而，原裁定依
    相對人之聲請為准予拍賣抵押物之裁定，於法自無不符。故
    抗告人提起抗告，請求廢棄原裁定，顯無理由。
四、據上論結，本件抗告為無理由，爰裁定如主文。
中    華    民    國    98    年    12    月    30    日
                  台灣宜蘭地方法院民事庭
                      審判長法  官  楊麗秋
                            法  官  林翠華
                            法  官  張軒豪
正本與原本無異。
如不服本裁定，僅得於收受本裁定正本送達後10日內，以適用法
規顯有錯誤為理由，向本院提出再抗告狀，（須附繕本一份及繳
納再抗告裁判費新台幣1,000元）。
中    華    民    國    98    年    12    月    30    日
                            書記官  謝佩欣

司法院資訊處製作；財團法人民間司法改革基金會備份。
